【裁判字號】    95,上訴,2937
【裁判日期】    951018
【裁判案由】    搶奪等
【裁判全文】
臺灣高等法院刑事判決                95年度上訴字第2937號
    上  訴  人  臺灣桃園地方法院檢察署檢察官
    上  訴  人
    即  被  告  壬○○
    被      告  甲○○
上列上訴人因被告搶奪等案件，不服臺灣桃園地方法院95年度訴
字第1114號，中華民國95年6月30日第一審判決（起訴案號：臺
灣桃園地方法院檢察署95年度偵字第1037號；併辦案號：95年度
偵字第7733號提起上訴，本院判決如下：
    主  文
原判決關於壬○○共同連續搶奪罪部分暨定應執行刑部分、甲○○部分均撤銷。
壬○○共同連續意圖為自己不法之所有，而搶奪他人之動產，處
有期徒刑貳年陸月。
其他上訴駁回。
第二項撤銷改判部分所處之刑與第三項上訴駁回部分所處之有期
徒刑肆月，應執行有期徒刑貳年捌月。
甲○○共同連續意圖為自己不法之所有，而搶奪他人之動產，累
犯，處有期徒刑貳年。
    事  實
一、甲○○前於民國87年間因竊盜案件，經臺灣桃園地方法院判
    處有期徒刑7月確定，於90年1月27日縮刑期滿執行完畢。
二、壬○○基於意圖為自己不法所有之概括犯意，與莊育景共同
    於如附表一編號1所示之時間、地點，以如附表一編號1所示
    之方法搶奪庚○○所有如附表二編號1所示財物。
三、壬○○承前犯意，與甲○○共同基於意圖為己不法所有之概
    括犯意聯絡，於如附表一編號2至7所示時間、地點，以如附
    表一編號2至7所示方法，搶奪癸○○○、丁○○、己○○、
    戊○○、丙○○、辛○○持有如附表二編號2至7所示財物。
四、壬○○於94年12月28日中午1 時許，明知車牌號碼QH6-528
    號機車係甲○○於同日中午在桃園縣中壢市○○街竊取之贓
    物，仍收受供己使用。嗣壬○○仍承前意圖為自己不法所有
    之概括犯意，獨自1人駕騎上開機車於如附表一編號8所示時
    間、地點，以如附表一編號8所示方法，搶奪乙○○持有如
    附表二編號8所示財物，經乙○○與路人合力逮捕並報警查
    獲。
五、案經桃園縣政府警察局中壢分局報請臺灣桃園地方法院檢察
    署檢察官偵查起訴。
    理  由
壹、證據能力部分：
一、被告壬○○、甲○○所為之自白，並無出於強暴、脅迫、利
    誘、詐欺、疲勞訊問、違法羈押或其他不正之方法，亦非違
    反法定障礙事由經過期間不得訊問或告知義務之規定而為，
    依刑事訴訟法第156條第1項、第158條之2規定，應認其有證
    據能力。
二、庚○○等被害人於審判外之言詞陳述及卷內所引用文書等被
    告以外之人於審判外之書面陳述，依刑事訴訟法第273條之2
    規定排除同法第159條第1項之傳聞排除法則之適用，均有證
    據能力。
三、卷附照片係以機械方式留存之影像，無傳聞法則之適用，與
    本案具有關聯性，且上開物證經偵辦員警合法取得，具有證
    據能力。
貳：原判決撤銷部分：
一、上揭犯罪事實欄二、三、及事實欄四、關於被告壬○○搶奪
    被害人乙○○部分，業據被告壬○○、甲○○於警詢、偵查
    、原審及本院審理中坦承不諱，且互核相符，並經被害人庚○○、癸○○○、丁○○、己○○、戊○○、丙○○、辛○○、乙○○於警詢、偵查中證述明確，復有如附表一證據欄
    所示照片、車籍資料作業系統查詢表、贓物領據等在卷可為
    佐證。被告2人之任意性自白均堪認與事實相符。本案事證
    明確，被告2人犯行洵堪認定，均應依法論科。
二、論罪理由：
  (一)被告行為後，刑法第56條連續犯之規定，業於94年1月7日修
    正公布刪除，並於95年7月1日施行，則被告之犯行，因行為
    後新法業已刪除連續犯之規定，此刪除雖非犯罪構成要件之
    變更，但顯已影響行為人刑罰之法律效果，自屬法律有變更
    ，依新法第2條第1項但書規定，比較新、舊法結果，仍應適
    用較有利於被告之行為時法律即舊法論以連續犯（最高法院
    95年第8次刑事庭會議決議參照）。
  (二)被告壬○○於如附表一編號1至7及編號8搶奪乙○○持有財
    物之行為，係犯刑法第325條第1項之搶奪罪；被告甲○○如
    附表一編號2至7所示行為，係犯刑法第325條第1項之搶奪罪
    。被告壬○○就如附表一編號1之犯行，與莊育景間；就如
    附表一編號2至7之犯行，與甲○○間，均有犯意聯絡及行為
    分擔，均為共同正犯。被告壬○○所犯共同連續搶奪罪、收
    受贓物（此部分詳後述）二罪間，犯意各別，構成要件不同
    ，應予分論併罰。
  (三)被告壬○○先後8次搶奪犯行；甲○○先後6次搶奪犯行，時
    間緊接，方法相同，觸犯構成要件相同之罪，均為連續犯，
    應依刑法第56條規定各論以一罪並加重其刑。又被告甲○○
    前因竊盜案件，經臺灣桃園地方法院判處有期徒刑7月確定
    ，於90年1月27日縮刑期滿執行完畢等情，有本院被告前案
    紀錄表附卷可稽，其於有期徒刑執行完畢後，5年以內再犯
    本件有期徒刑以上之罪，不論依修正前之刑法第47條，或修
    正後之刑法第47條第1項之規定，均構成累犯，對被告而言
    並無有利或不利之情形，自不生新舊法比較之問題，應逕依
    修正前之刑法第47條，論以累犯，並依法加重其刑。
  (四)檢察官對於被告二人如附表一編號2、4、5、6所示犯行，雖
    均未起訴，而僅請求併案審理，然如前述被告二人此部分犯
    行與起訴之犯罪事實，有連續犯之裁判上一罪之關係，被告
    二人此部分犯行自為起訴效力所及，本院自應併予審理。
三、原判決搶奪部分撤銷及科刑之理由：
    原審認被告二人罪證明確，予以論罪科刑，固非無見，惟查
    被告二人另犯附表一編號2、4、5、6之搶奪犯行，原審未及
    審酌，自有未洽。檢察官上訴意旨，指摘原審量刑過輕為無
    理由；被告壬○○上訴，請求就其餘搶奪案件併案審理，為
    有理由，自應由本院撤銷改判。爰審酌被告2人正值年輕，
    竟連續乘人不備公然掠取他人財物之手段、所為危害社會治
    安及侵害個人法益、被害人所受損害、及犯罪後坦承犯行態
    度良好等一切情狀，各量處如主文第二項及第五項所示之刑
    ，以示懲儆。
一、訊據被告壬○○對於收受甲○○所竊取之車牌號碼QH6-528
    機車供己使用犯行，坦承不諱，核與被告甲○○於警詢、偵
    查、原審之供述互核相符，並經被害人陳駿宇於警詢、偵查
    中證述明確，復有車籍資料作業系統查詢表、贓物領據等在
    卷可為佐證。被告壬○○之任意性自白均堪認與事實相符。
    本案事證明確，被告壬○○犯行洵堪認定，應依法論科。
二、核被告壬○○所為如附表一編號8收受車牌號碼QH6-528號贓
    車供己使用部分，係犯刑法第349條第1項收受贓物罪。又被
    告行為後，經總統於九十五年六月十四日公布之增訂刑法施
    行法第一條之一規定：「中華民國九十四年一月七日刑法修
    正施行後，刑法分則編所定罰金之貨幣單位為新臺幣。九十
    四年一月七日刑法修法時，刑法分則編未修正之條文定有罰
    金者，自九十四年一月七日刑法修正施行後，就其所定數額
    提高為三十倍。但七十二年六月二十六日至九十四年一月七
    日新增或修正之條文，就其所定數額提高為三倍」，並自九
    十五年七月一日施行。查刑法第三百三十九條第一項，為七
    十二年六月二十五日以前即已制訂生效、七十二年六月二十
    六日至九十四年一月七日均未曾修正，是依刑法施行法第一
    條之一第二項前段之規定，其罰金刑應提高為三十倍，即新
    臺幣三萬元以下，修正前後有關罰金刑之最高額並無不同。
    然刑法第三十三條關於罰金數額之規定，由銀元一元以上，
    修正為新臺幣一千元以上。法律修增定之結果，刑法第三百
    四十九條第一項，罰金刑由「銀元一萬元以下罰金（銀元一
    元即新臺幣三元以上）」，提高為「新臺幣三萬元以下罰金
    （新臺幣一千元以上）」。新舊法比較結果，以舊法有利於
    行為人，依修正後刑法第二條第一項前段之規定，應適用行
    為時之法律，即修正前刑法之相關規定及罰金罰鍰提高標準
    條例第一條前段規定，予以論處。
三、原審認被告壬○○收受贓物罪部分，罪證明確，適用刑法第
    349條第1項、修正前罰金罰鍰提高標準條例第1條前段之規
    定，及審酌被告壬○○所為危害社會治安及侵害個人法益、
    被害人所受損害、及犯罪後坦承犯行態度良好等一切情狀，
    量處被告壬○○有期徒刑四月，其認事用法及量刑，均無不
    當，被告壬○○此部分之上訴，應予駁回。末按修正後刑法
    第2條第1項規定：「行為後法律有變更者，適用行為時之法
    律。但行為後之法律有利於行為人者，適用最有利於行為人
    之法律」。被告行為後，刑法第51條業於民國94年1月7日修
    正公布，並於95年7月1日施行，修正前刑法第51條規定：「
    數罪併罰，分別宣告其罪之刑，依左列各款定其應執行者：
    」其中第5款規定：「宣告多數有期徒刑者，於各刑中之最
    長期以上，各刑合併之刑期以下，定其刑期。但不得逾二十
    年。」修正後刑法第51條第5款規定：「宣告多數有期徒刑
    者，於各刑中之最長期以上，各刑合併之刑期以下，定其刑
    期。但不得逾三十年。」比較結果，修正後刑法並非較有利
    於行為人，依刑法第2條第1項前段之規定，仍應依修正前刑
    法，定其應執行之刑。被告壬○○所犯收受贓物罪與前述共
    同連續強奪罪間，犯意各別，構成要件不同，應予分論併罰
    。爰將前述撤銷改判部分所處有期徒刑二年六月與上訴駁回
    部分所處有期徒刑四月，定其應執行刑為有期徒刑二年八月
    。
據上論斷，應依刑事訴訟法第369條、第364條、第299條第1項前
段、第368條，刑法第2條第1項前段、第325條第1項、修正前刑
法第28條、第56條、第47條、第51條第5款，判決如主文。
本案經檢察官沈世箴到庭執行職務
中    華    民    國    95    年    10    月    18    日
                  刑事第十六庭審判長法  官  葉騰瑞
                                    法  官  趙功恒
                                    法  官  莊明彰
以上正本證明與原本無異。
搶奪罪部分如不服本判決，應於收受送達後十日內向本院提出上
訴書狀，其未敘述上訴之理由者並得於提起上訴後十日內向本院
補提理由書（均須按他造當事人之人數附繕本）。
其餘部分不得上訴。
                                    書記官  周素秋
中    華    民    國    95    年    10    月    18    日
附錄：本案論罪科刑法條全文
刑法第325條第1項
意圖為自己或第三人不法之所有，而搶奪他人之動產者，處6月
以上5年以下有期徒刑。
刑法第349條第1項
收受贓物者，處3年以下有期徒刑、拘役或5百元以下罰金。搬運
、寄藏、故買贓物或為牙保者，處5年以下有期徒刑、拘役或科
或併科1千元以下罰金。
附表一：
┌─┬───┬──────┬───────────┬──────────┐
│編│行為人│  犯罪時間  │  犯  罪  方  法      │         證  據     │
│號│      │      地點  │                      │                    │
├─┼───┼──────┼───────────┼──────────┤
│1 │壬○○│94年8 月5 日│由莊育景駕騎車號不詳之│被告壬○○自白。  │
│  │莊育景│11時許，在桃│機車在外把風，由壬○○│證人庚○○於警詢、│
│  │      │園縣中壢市大│進入「奇珍銀樓」佯裝購│  偵查中證述。      │
│  │      │同路168號「 │買金飾，趁庚○○、陳雅│證人庚○○指認被告│
│  │      │奇珍銀樓」  │娜不及防備之際，搶奪陳│  照片。            │
│  │      │            │昭仁所有之黃金項鍊1 條│現場照片。        │
│  │      │            │，得手後跑出店外由莊育│                    │
│  │      │            │景騎機車接應搭載逃逸。│                    │
│  │      │            │該黃金項鍊經變賣後由2 │                    │
│  │      │            │人朋分花用怠盡。      │                    │
├─┼───┼──────┼───────────┼──────────┤
│2 │壬○○│94年11月中旬│由甲○○進入「輝映彩券│被告壬○○、甲○○│
│  │甲○○│，在桃園縣八│投注站」佯裝購買彩券，│  自白。            │
│  │      │德市○○路  │壬○○見甲○○久未得手│證人癸○○○於警詢│
│  │      │1104 之1號「│出來，壬○○便戴著全罩│  、偵查中證述。    │
│  │      │輝映彩券投注│式安全帽進入店內，趁簡│現場照片。        │
│  │      │站」        │鄭麗玉不及注意防備之際│                    │
│  │      │            │，強行取走桌上20張彩券│                    │
│  │      │            │，嗣二人共乘機車逃離。│                    │
│  │      │            │上開彩券經對獎後，中獎│                    │
│  │      │            │之彩券經持向不詳彩券行│                    │
│  │      │            │兌換彩金平分花用怠盡；│                    │
│  │      │            │未中獎之彩券則丟棄滅失│                    │
│  │      │            │。                    │                    │
├─┼───┼──────┼───────────┼──────────┤
│3 │壬○○│94年11月28日│由甲○○駕騎車號不詳之│被告壬○○、甲○○│
│  │甲○○│11時15分許，│機車在外把風，由壬○○│  自白。            │
│  │      │在桃園縣新屋│進入「好運旺彩券行」佯│證人丁○○於警詢、│
│  │      │鄉頭洲村民族│裝購買彩券，趁丁○○不│  偵查中證述。      │
│  │      │路6段665號「│及注意防備之際，搶奪邱│現場照片。        │
│  │      │好運旺彩券行│彩霞持有之各式公益彩券│                    │
│  │      │」          │187 張，得手後跑出店外│                    │
│  │      │            │由甲○○騎機車接應搭載│                    │
│  │      │            │逃逸。上開彩券經對獎後│                    │
│  │      │            │，中獎之彩券經持向不詳│                    │
│  │      │            │彩券行兌換彩金花用怠盡│                    │
│  │      │            │；未中獎之彩券則丟棄滅│                    │
│  │      │            │失。                  │                    │
├─┼───┼──────┼───────────┼──────────┤
│4 │壬○○│94年12月10日│見店內僅有一小孩看店，│被告壬○○、甲○○│
│  │甲○○│19時40分許，│便由甲○○駕騎車號不詳│  自白。            │
│  │      │在桃園縣大溪│之機車在外把風，由曾士│證人己○○於警詢、│
│  │      │鎮○○路○段 │彥進入「億籮筐投注站」│  偵查中證述。      │
│  │      │217 號「億籮│，趁己○○不及注意防備│現場照片。        │
│  │      │筐投注站」  │之際，搶奪己○○持有之│                    │
│  │      │            │刮刮樂彩券300張，得手 │                    │
│  │      │            │後跑出店外由甲○○騎機│                    │
│  │      │            │車接應搭載逃逸。上開彩│                    │
│  │      │            │券經對獎後，中獎之彩券│                    │
│  │      │            │經持向不詳彩券行兌換彩│                    │
│  │      │            │金平分花用怠盡。      │                    │
├─┼───┼──────┼───────────┼──────────┤
│5 │壬○○│94年12月15日│由甲○○駕騎車號不詳之│被告壬○○、甲○○│
│  │甲○○│14時25分許，│機車在外把風，由壬○○│  自白。            │
│  │      │在桃園縣楊梅│進入「萬福投注站」佯裝│證人戊○○於警詢、│
│  │      │鎮○○路○段 │購買彩券，趁戊○○不及│  中證述。          │
│  │      │67 號「萬福 │注意防備之際，搶奪洪國│                    │
│  │      │投注站」    │彰持有之各式公益彩券  │                    │
│  │      │            │650張，得手後跑出店外 │                    │
│  │      │            │由甲○○騎機車接應搭載│                    │
│  │      │            │逃逸。上開彩券經對獎後│                    │
│  │      │            │，中獎之彩券經持向不詳│                    │
│  │      │            │彩券行兌換彩金平分花用│                    │
│  │      │            │怠盡。                │                    │
├─┼───┼──────┼───────────┼──────────┤
│6 │壬○○│94年12月19日│見只有一名小孩看店，便│被告壬○○、甲○○│
│  │甲○○│14時30分許，│由甲○○駕騎車號詳之機│  自白。            │
│  │      │在桃園縣八德│車在外把風，由壬○○進│證人丙○○於警詢、│
│  │      │市○○路32號│入「好運旺彩券行」佯裝│  偵查中證述。      │
│  │      │「元山樂透彩│購買彩券，趁丙○○不及│現場照片。        │
│  │      │投注站」    │注意防備之際，搶奪江光│                    │
│  │      │            │茂持有價值約30000萬元 │                    │
│  │      │            │之各式公益彩券，得手後│                    │
│  │      │            │跑出店外由甲○○騎機車│                    │
│  │      │            │接應搭載逃逸。上開彩券│                    │
│  │      │            │經對獎後，中獎之彩券經│                    │
│  │      │            │持向不詳彩券行兌換彩金│                    │
│  │      │            │平分花用怠盡。        │                    │
├─┼───┼──────┼───────────┼──────────┤
│7 │壬○○│94年12月26日│由甲○○駕騎車號不詳之│被告壬○○、甲○○│
│  │甲○○│13時20分許，│機車在外把風，由壬○○│  自白。            │
│  │      │在桃園縣新屋│進入「詠公益彩券行」│證人辛○○於警詢、│
│  │      │鄉○○路419 │佯裝購買彩券，趁辛○○│  偵查中證述。      │
│  │      │號「詠公益│不及注意防備之際，搶奪│現場照片。        │
│  │      │彩券行」    │彭泉詠所有約值新臺幣5 │                    │
│  │      │            │萬元之各式公益彩券，得│                    │
│  │      │            │手後跑出店外由甲○○騎│                    │
│  │      │            │機車接應搭載逃逸。上開│                    │
│  │      │            │彩券經對獎後，將中獎之│                    │
│  │      │            │彩券持向不詳彩券行兌換│                    │
│  │      │            │彩金花用怠盡；未中獎之│                    │
│  │      │            │彩券則丟棄滅失。      │                    │
├─┼───┼──────┼───────────┼──────────┤
│8 │壬○○│94年12月28日│壬○○於94年12月28日中│被告壬○○自白。  │
│  │      │下午2 時30分│午1 時許在桃園縣中壢市│證人甲○○偵查中證│
│  │      │許，在桃園縣│內壢地區收受甲○○竊取│  詞。              │
│  │      │中壢市環中東│之車牌號碼QH6- 528機車│證人乙○○於警詢、│
│  │      │路2段330號「│後，獨自1 人騎至后站彩│  偵查中證述。      │
│  │      │后站彩券行」│券行，佯裝購買彩券，趁│QH6- 528機車使用人│
│  │      │            │乙○○不及注意防備之際│  陳駿宇警詢、偵查中│
│  │      │            │，徒手搶奪乙○○放置櫃│  證述。            │
│  │      │            │檯前各式公益彩券計210 │車籍作業系統查料1 │
│  │      │            │張，得手後跑出店外欲騎│   紙。             │
│  │      │            │機車逃逸不慎滑倒，經古│機車贓物領據1 紙。│
│  │      │            │玉春與路人民眾合力逮捕│證人乙○○指認被告│
│  │      │            │，而查獲上情          │  照片。            │
│  │      │            │                      │現場照片。        │
└─┴───┴──────┴───────────┴──────────┘
附表二：
  ┌──┬──────────┬────────────┐
  │編號│   被  害  人       │    強  奪  財  物      │
  ├──┼──────────┼────────────┤
  │ 1  │「奇珍銀樓」        │黃金項鍊1 條、。        │
  │    │  庚○○            │                        │
  ├──┼──────────┼────────────┤
  │ 2  │「輝映彩券投注站」  │刮刮樂彩券20張價值新臺幣│
  │    │  癸○○○          │2000元。                │
  │    │                    │                        │
  ├──┼──────────┼────────────┤
  │ 3  │「好運旺彩券行」    │彩券幸運星30張、聚寶盆10│
  │    │  丁○○            │張、賽車高手70張、超級滿│
  │    │                    │貫40張及百萬支票37張。  │
  ├──┼──────────┼────────────┤
  │ 4  │「億籮筐投注站」    │刮刮樂彩券300張價值新臺 │
  │    │  己○○            │幣30000元。             │
  │    │                    │                        │
  ├──┼──────────┼────────────┤
  │ 5  │「萬福投注站」      │刮刮樂彩券650張價值新臺 │
  │    │  戊○○            │幣40000元。             │
  ├──┼──────────┼────────────┤
  │ 6  │「元山樂透彩投注站」│價值30000元之刮刮樂彩券 │
  │    │  丙○○            │。                      │
  ├──┼──────────┼────────────┤
  │ 7  │「泉詠公益彩券行」  │彩券幸運星、賽車高手、超│
  │    │  辛○○            │級滿貫、百萬支票及大富翁│
  │    │                    │，價值約5萬元。         │
  ├──┼──────────┼────────────┤
  │ 8  │「后站彩券行」      │彩券加碼周年慶39張、幸運│
  │    │  乙○○            │星89張、大富翁82張。    │
  └──┴──────────┴────────────┘


司法院資訊處製作；財團法人民間司法改革基金會備份。
